【裁判字號】    95,聲,1590
【裁判日期】    950828
【裁判案由】    聲請單獨宣告沒收違禁物
【裁判全文】
臺灣臺北地方法院刑事裁定              95年度聲字第1590號
聲  請  人  臺灣臺北地方法院檢察署檢察官
被      告  甲○○
上列聲請人聲請單獨宣告沒收違禁物案件（95年度聲沒字第394
號），本院裁定如下：
    主  文
扣案如附表編號1、2所示含第二級毒品甲基安非他命成分之白色
晶體共捌包、編號3所示含第二級毒品甲基安非命之透明結晶共
伍包，及編號4所示含第二級毒品大麻成分之煙草壹包，均沒收
銷燬之。
其餘聲請駁回。
    理  由
一、聲請意旨略以：被告甲○○所涉違反毒品危害防制條例案件
    ，業經臺灣臺北地方法院檢察署檢察官為不起訴處分。惟94
    年度毒偵字第958號卷內扣案之第二級毒品甲基安非他命（
    聲請書誤為安非他命）4包（驗前總毛重51.18公克，包裝塑
    膠袋總重1.75公克，驗餘總淨重49.29公克，聲請書誤為毛
    重51.55公克，淨重50公克）、第二級毒品潘他唑新（聲請
    書誤為潘他新）1包（毛重1.70公克，淨重1.10公克）；94
    年度毒偵字第1369號卷內扣案之第二級毒品大麻（聲請書誤
    為第一級毒品）1包（淨重0.38公克，聲請書誤為毛重0.06
    公克，淨重0.45公克）、第二級毒品甲基安非他命（聲請書
    誤為安非他命）4包（驗前總毛重30.33公克，包裝塑膠袋總
    重約1.68公克，驗餘總淨重28.59公克，聲請書誤為毛重29.
    9 公克，淨重29.7公克）；94年度毒偵字第1419號卷內扣案
    之第二級毒品甲基安他命（聲請書誤為安非他命）5包（驗
    前總毛重10.5公克，驗餘總毛重10.485公克），為毒品危害
    防制條例所定之違禁物，爰依毒品危害防制條例第18條第1
    項前段、刑法第38條第1項第1款、第2項、第40條第2項（聲
    請書誤為第40條但書）規定，並參照司法院18年院字第67號
    、30年院字第219號解釋，聲請單獨宣告沒收銷燬等語。
二、按「行為後法律有變更者，適用行為時之法律。但行為後之
    法律有利於行為人者，適用最有利於行為人之法律。」、「
    非拘束人身自由之保安處分適用裁判時之法律」，此為94年
    1月7日修正通過，同年2月2日公布，自95年7月1日施行之刑
    法第2條第1項、第2項分別定有明文。又查獲之毒品及專供
    製造或施用毒品之器具，不問屬於犯人與否，均沒收銷燬之
    ，毒品危害防制條例第18條第1項前段定有明文。
三、經查：
  (一)94年度毒偵字第958號案件內扣案之第二級毒品甲基安非他
    命4包（即附表編號1所示物品）、94年度毒偵字第1369號案
    件內扣案之第二級毒品甲基安非他命4包（即附表編號2所示
    物品）及94年度毒偵字第1419號案件內扣案之第二級毒品甲
    基安非他命5包（即附表編號3所示物品）：
    1.查本件被告於94年2月4日下午16時許，在臺北縣新店市○
      ○街47號前為警查獲，並扣得附表編號1所示白色晶體4包
      ，經警採尿送驗結果呈甲基安非他命陽性反應（見94年度
      毒偵字第958號偵查卷第111頁）；又於94年5月17日上午5
      時30分許，在臺北縣新店市○○街8巷3號前為警查獲，並
      扣得附表編號2所示白色晶體4包；復於94年5月23日凌晨3
      時30分許，在臺北縣新店市○○路○段159巷口為警查獲，
      並扣得附表編號3所示透明結晶5包。被告經依本院94年度
      毒聲字第327號裁定送觀察、勒戒，因無繼續施用毒品之
      傾向，而由臺灣臺北地方法院檢察署檢察官於94年6月29
      日以94年度毒偵字第958號、第1369號、第1419號為不起
      訴處分確定，此經本院核閱上開偵查卷宗屬實，並有上開
      不起訴處分書在卷可憑（見94年度毒偵字第1369號偵查卷
      第62頁）。
    2.至於上開查獲如附表編號1至3所示白色晶體、透明結晶共
      13 包，分別經送內政部刑事警察局、台灣檢驗科技股份
      有限公司鑑驗結果：(1)如附表編號1所示白色晶體4包，外
      觀型態均相似，驗前總毛重51.18公克，包裝塑膠袋總重
      約1.75公克，隨機抽取其中1包，取0.14公克鑑驗用罄，
      檢出第二級毒品甲基安非他命成分，並測得純度為93.0%
      。(2)如附表編號2所示白包晶體4包，外觀型態均相似，驗
      前總毛重30.33公克，包裝塑膠袋總重約1.68公克，隨即
      抽取其中1包，取0.06公克鑑定用罄，檢出第二級毒品甲
      基安非他命成分，並測得純度約約90.2%。(3)如附表編號3
      所示透明結晶5包，總毛重10.5公克，因鑑驗使用0.015公
      克，未檢出安非他命成分，檢出甲基安非他命成分，結果
      判定呈甲基安非他命陽性反應等情，此有內政部刑事警察
      局出具之94年3月17日刑鑑字第0940025814號鑑定書、94
      年8月22日刑鑑字第0940103794號及台灣檢驗科技股份有
      限公司94年9月2日之濫用藥物檢驗報告各1份在卷可按（
      見94年度毒偵字第958號偵查卷第116至117頁、94年度毒
      偵字第1369號偵查卷第59頁及94年度毒偵字第1419號偵查
      卷第94頁），據此足認附表編號1、2所示白色晶體共8包
      及編號3所示透明結晶5包，確均含有第二級毒品甲基安非
      他命成分，均屬違禁物無訛。
  (二)94年度毒偵字第1369號案件內扣案之含第二級毒品大麻成分
    之煙草1包（即附表編號4所示物品）：
    1.查本件被告前基於持有第二級毒品大麻之犯意，明知大麻
      係毒品危害防制條例列管之第二級毒品，於94年5月23日
      凌晨3時許，在臺北縣新店市○○路上之全家便利商店，
      收受真實姓名年籍不詳綽號「小龍」之成年男子所交付含
      有第二級毒品大麻成分之煙草2包（淨重0.8公克）及含有
      第二級毒品MDMA成分之藥錠4顆而持有之，嗣於同日凌晨3
      時30分許，在臺北縣新店市○○路○段159巷口，其所駕燐
      之車號7902-GW號自小客車內為警查獲，並扣得上開含有
      第二級毒品大麻成分之煙草2包及含MDMA成分之藥錠4顆，
      由臺灣臺北地方法院檢察署向本院聲請以簡易判決處刑，
      經本院於95年3月31日以95年度簡字第895號簡易判決拘役
      20日，並於同年4月24日確定在案，有上開簡易判決及臺
      灣高等法院被告前案紀錄表在卷可憑。
    2.又94年度毒偵字第1369號案件扣案之大麻煙草1包，係被
      告於95年5月17日凌晨5時許，在臺北縣新店市○○路○段
      巷子內，向不詳真實姓名年籍、綽號「小龍」成年男子購
      入而持有，於同日上午5時30分許為警查獲，係在上開判
      決確定前，核與該案有連續犯關係，屬於裁判上一罪，應
      為前案確定判決效力所及（惟尚未經公訴人為不起訴處分
      ）。而上開於95年5 月17日上午5時30分許被告為警查獲
      時扣得之煙草1包（即附表編號4所示毒品），經送法務部
      調查局鑑定結果，確含第二級毒品大麻成分，淨重0.38公
      克，有該局94年5月17日調科壹字第0200077247號鑑驗通
      知書在卷可稽（見94 年度毒偵字第1369號偵查卷第55頁
      ），是附表編號4所示扣案大麻煙草確屬違禁物無疑。
四、而被告行為時之刑法第38條第1項、第2項分別規定：「左列
    之物沒收之：一違禁物。二供犯罪所用或犯罪預備之物。三
    因犯罪所得之物。」、「前項第一款之物，不問屬於犯人與
    否，沒收之。」。同法第40條但書規定：「但違禁物得單獨
    宣告沒收。」。惟95年7月1日修正公布施行之刑法第38條第
    1項、第2項、同法第40條第1項、第2項則分別規定：「下列
    之物，沒收之：一違禁物。二供犯罪所用或犯罪預備之物。
    三因犯罪所得之物。」、「前項第1款之物，不問屬於犯人
    與否，沒收之。」、「沒收，除有特別規定者外，於裁判時
    併宣告之。」、「違禁物或專科沒收之物得單獨宣告沒收」
    ，是被告行為後，關於違禁物單獨宣告沒收之規定已修正。
    又違禁物因含有危害社會之性質，不准擅自製造、持有、轉
    讓或販賣，具有非拘束人身自由之保安處分性質，最高法院
    87年度台上字第1262號判決意旨參照，是違禁物之單獨宣告
    沒收，應依刑法第2條第2項規定，適用裁判時之修正後刑法
    第38條第1項第1款、第2項、第40條第2項規定。上揭扣案如
    附表編號1至4所示第二級毒品，既均屬違禁物，檢察官所提
    此部分單獨宣告沒收之聲請，核與毒品危害防制條例第18條
    第1項前段及刑法第38條第1項第1款、第2項、第40條第2項
    規定，並無不合，應予准許。
五、至聲請人聲請單獨宣告沒收94年度毒偵字第958號卷內扣案
    之第二級毒品潘他新1包（即附表編號5所示物品）部分，經
    查上開物品經送內政部警察署刑事警察局鑑驗結果，該包白
    色粉末，驗前總毛重1.75公克，包裝塑膠袋重0.54公克，淨
    重1.21公克，取0.10公克鑑驗用罄，餘1.11公克，檢出第三
    級毒品愷他命（Ketamine，又稱K他命）成分，另檢出Aceta
    minophen（乙醯胺酚，係解熱、鎮痛劑）、Caffeine（咖啡
    因）、Ethenzamide（乙氧基苯醯胺，係解熱、鎮痛劑）、L
    idocaine（利度卡因，係麻醉劑）等成分，此有該局94年3
    月17日刑鑑字第0940025814號鑑定書在卷可憑（見94年度毒
    偵字第958號偵查卷第116頁），是上開扣案物品並未含有第
    二級毒品潘他唑新成分（聲請書所列「潘他新」亦非毒品危
    害防制條例列管之毒品）。又上開扣案物品雖含有第三級毒
    品愷他命成分，惟按93年1月9日修正施行之毒品危害防制條
    例第18條第1項中段增列查獲之第三級毒品及製造或施用毒
    品之器具，無正當理由擅自持有者，由行政機關予以沒入銷
    燬之規定，且修正後毒品危害防制條例第11條之1規定，第
    三級毒品若有正當理由得以持有，故第三級毒品非屬絕對禁
    止持有之違禁物，同條例就無正當理由而擅自持有第三級毒
    品者，並無科處刑罰之規定，依同條例第18條第1項中段規
    定，無正當理由而擅自持有第三級毒品，該查獲之第三級毒
    品，由查獲之機關依法為沒入銷燬之，而非由法院宣告沒收
    銷燬之，故本件扣案如附表編號5所示含第三級毒品愷命成
    分之白色粉末1包，依上開說明，非屬違禁物，是此部分單
    獨宣告沒收之聲請應予駁回。
六、綜上所述，本件聲請為一部有理由，一部無理由，爰依刑事
    訴訟法第220條，毒品危害防制條例第18條第1項前段，刑法
    第2條第2項、第11條前段、第38條第1項第1款、第2項、第
    40條第2項，裁定如主文。
中    華    民    國    95    年    8     月    28    日
                  刑事第十二庭  法  官  陳慧萍
以上正本證明與原本無異。
如不服本裁定，應於送達後5日內，向本院提出抗告狀。
                                書記官  何適熹
中    華    民    國    95    年    8     月    30    日


司法院資訊處製作；財團法人民間司法改革基金會備份。
